臺灣臺東地方法院刑事判決　　　　　　　　　　　　　　九十三年度訴字第一一號
　　公　訴　人　臺灣臺東地方法院檢察署檢察官
　　被　　　告　己○○
　　指定辯護人　本院公設辯護人　甲○○
右列被告因強盜案件，經檢察官提起公訴（九十二年度偵字第二六三一號），本院判
決如左：
    主  文
己○○意圖為自己不法之所有，以強暴至使不能抗拒而取他人之物，累犯，處有期徒
刑陸年。
    事  實
一、己○○前曾因竊盜案件，經臺灣新竹地方法院判處有期徒刑七月，於民國八十八
    年十二月十三日確定，八十九年十一月十九日執行完畢。詎不知悔改，於九十二
    年十一月二十九日下午一時二十分許，因債務事宜，至丙○○位於臺東縣太麻里
    鄉美和村六鄰美和一○○號之住處，央求丙○○同意伊先清償新臺幣（下同）一
    千二百元，以取回先前因借款一千八百元而質押在丙○○處之汽車車牌（號碼：
    Ｅ七─一一九五號），待以後經濟較為寬裕時，再返還剩餘之六百元，然為丙○○所拒。於商談之際，己○○因見丙○○脖子上載有金項鍊一條（重壹兩伍錢壹
    分），竟意圖為自己不法之所有，以雙手掐住丙○○脖子之強暴方式，至使丙○○因呼吸困難而不能抗拒後，強行將該條金項鍊扯下得手，並迅即跑出丙○○住
    處，騎乘機車逃離現場。嗣以拾獲為由，交由女友戊○○（所涉收受贓物罪嫌由
    本院另以簡易判決處刑）於同日下午二時十八分許，偕同持向臺東市○○路一五
    五號之資玉銀樓變賣，得款二萬一千一百四十元。
二、案經丙○○訴由臺東縣政府警察局大武分局報請臺灣臺東地方法院檢察署檢察官
    偵查起訴。
    理  由
一、訊據被告己○○固坦承曾在上開時、地至丙○○住處洽談債務問題，及交由女友
    戊○○持金項鍊至銀樓出賣等情，惟矢口否認有何強盜之犯行，辯稱：金項鍊是
    伊當日要離開丙○○住處時在門口撿到的云云。
二、經查：
（一）右揭犯罪事實，業據證人即被害人丙○○於本院審理時證述：之前被告以其車
      牌供擔保向伊借錢，案發當日，被告至伊住處欲先償還一千二百元取回車牌，
      伊不答應，後來被告就用手掐住伊的脖子，伊快要暈倒，被告就把伊脖子上之
      項鍊扯斷拿走，伊就跑出來喊救命並追被告，在伊出來喊救人時，鄰居的小孩
      有出來，後來伊拿被告的車牌去報案，也有到銀樓去指認項鍊等語明確（見本
      院九十三年五月十二日審判筆錄）。
（二）而就上開追趕被告之過程，復據證人乙○○於本院審理時證稱：「阿伯（即被
      害人丙○○）在喊救命那一天我剛好跟姐姐在撿荖葉，我聽到阿伯在喊救命，
      我就跑到外面出去看，我就看到被告他就騎一台機車走了。」、「（辯謢人問
      ：你剛看到在庭被告，他在騎機車之前有無在地上撿任何的東西？）沒有。」
      、「（審判長問：你當時看到被告從被害人家出來的時候，他是用走的，還是
      用跑的？）用跑出來的。」等語明確（見本院九十三年五月十二日審判筆錄）
      。證人為一國小學生，與被告素無間隙，自無虛構誣陷之理，被告亦自承：有
      阿媽在旁邊撿葉子及二個小孩在旁邊等語，足見證人確有親聞親見當時情況，
      而證人就其所見被告未撿拾任何東西即自被害人家跑走、被害人在後高呼救命
      等情，與被害人所述均相一致，益見被害人之指述確係信而有徵，堪值採信。
（三）被告雖辯稱金項鍊是伊撿到的，當時並沒有懷疑是不是被害人掉的，一撿起來
      就放在口袋云云。然該項鍊為貼身貴重之物，應無可能隨意棄置，苟如被告所
      言，係在被害人家門口撿到的，焉有不知應屬被害人所有，卻置入自己口袋並
      匆忙離去之理？是其所辯已有違常情。且被告自被害人家中離去時，並未從地
      上撿拾任何物品，及被害人確實在後追趕呼喊救命等情，已據證人乙○○證述
      如上，凡此諸情，均與被告所辯不符，顯見被告所言，無非均為卸責之詞，不
      足採信。
（四）被害人脖子雖無傷勢，然而，以徒手掐住脖子之施力方式，通常尚不致於留下
      明顯之外傷痕跡，是辯護人執此遽謂被告未有何強取被害人項鍊之犯行，尚無
      足採。衡以被告正值青壯、身材高大，被害人年逾古稀、身形瘦小，在二人年
      齡、體格、氣力相去甚遠之情形下，其欲以雙手掐住被害人脖子，使被害人失
      去反抗能力，自非難事。依被害人證稱：被告用手掐住伊的脖子，伊快要暈倒
      ，被告就把伊脖子上之項鍊扯斷拿走等語，顯見被告以雙手掐住被害人脖子之
      強暴方式，已至使被害人因呼吸困難而達於不能抗拒之程度，亦屬灼然。
（五）雖指定辯護人另以：倘被告係以武力硬奪項鍊得手，被害人項鍊應會斷裂成二
      半，或致扣環脫落，但依卷附照片觀之，該項鍊並未有此等情狀，故應為有利
      被告之認定等語為被告辯護。惟查，依卷附項鍊照片所示，該項鍊扣環處並非
      以嵌入扣合之方式連結，而僅係藉一端之細微Ｕ型勾環，勾掛在另端之鍊環上
      ，若欲解開或扣上項鍊，顯然均只需循Ｕ型勾環之缺口處掛上、取下即可，是
      即令自配載者之頸項強行拉扯下項鍊，亦有極大可能會由Ｕ型勾環缺口處解開
      ，要無必使項鍊斷裂或扣環脫落不可，是辯護人執此置辯，自亦無可採。
（六）綜上所述，被告所辯無非卸責之詞，不足採信。此外，並有被告與共同被告戊○○至資玉銀樓變賣金飾情形及金項鍊照片各二幀、金飾買入登記簿影本一紙
      、案發現場照片三幀及被告留置於被害人處之車牌照片一幀在卷可稽。本件事
      證明確，被告犯行洵堪認定，應依法論科。
三、核被告所為，係犯刑法第三百二十八條第一項之強盜罪。被告前曾因竊盜案件，
    經臺灣新竹地方法院判處有期徒刑七月，於八十八年十二月十三日確定，八十九
    年十一月十九日執行完畢，有臺灣高等法院被告全國前案紀錄表在卷足憑，其於
    五年內再犯本件有期徒刑以上之罪，為累犯，應依刑法第四十七條之規定加重其
    刑。爰審酌被告之素行不佳，犯罪動機係因見財萌生歹念，犯罪手段，所得財物
    ，犯後猶飾詞狡辯，未見悔悟，及其對被害人造成之損害等一切情狀，量處如主
    文所示之刑，以資懲儆。
據上論斷，應依刑事訴訟法第二百九十九條第一項前段，刑法第三百二十八條第一項
、第四十七條，判決如主文。
本案經檢察官丁○○到庭執行職務。
中     華     民     國     九十三      年      六      月      七      日
                                      臺灣臺東地方法院刑事第三庭
                                         審判長 法  官  楊力進
                                                法  官  黃莉莉
                                                法  官  范乃中
右正本證明與原本無異。
如不服本判決，應於判決送達後十日內向本院提出上訴狀。（須附繕本）
「切勿逕送上級法院」
                                                書記官 陳俊德
中     華     民     國     九十三     年       六     月       七      日
附記
中華民國刑法第三百二十八條第一項
意圖為自己或第三人不法之所有，以強暴、脅迫、藥劑、催眠術或他法，
至使不能抗拒，而取他人之物或使其交付者，為強盜罪，處五年以上有期
徒刑。
中華民國刑法第四十七條
(累犯)
受有期徒刑之執行完畢，或受無期徒刑或有期徒刑一部之執行而赦免後，
五年以內再犯有期徒刑以上之罪者，為累犯，加重本刑至二分之一。
